【裁判字號】    98,台上,947
【裁判日期】    980226
【裁判案由】    違反毒品危害防制條例
【裁判全文】
最高法院刑事判決              九十八年度台上字第九四七號
上  訴  人  甲○○
            乙○○
上列上訴人等因違反毒品危害防制條例案件，不服台灣高等法院
高雄分院中華民國九十五年六月六日第二審判決（九十五年度上
訴字第五四號，起訴案號：台灣高雄地方法院檢察署九十三年度
偵字第二一九九一號、第二二四五六號、第二三一八九號、第二
三一三四號、九十四年度偵字第八六八號），提起上訴，本院判
決如下：
    主  文
上訴駁回。
    理  由
一、乙○○部分：
按刑事訴訟法第三百七十七條規定，上訴於第三審法院，非以判
決違背法令為理由，不得為之。是提起第三審上訴，應以原判決
違背法令為理由，係屬法定要件。如果上訴理由書狀並未依據卷
內訴訟資料，具體指摘原判決不適用何種法則或如何適用不當，
或所指摘原判決違法情事，顯與法律規定得為第三審上訴理由之
違法情形，不相適合時，均應認其上訴為違背法律上之程式，予
以駁回。本件上訴人乙○○上訴意旨略稱：(一)、原判決採認共同
被告高寶郎於警詢不利於乙○○之陳述，資為乙○○有罪判決之
基礎，惟刑事訴訟法第二百八十七條之二明定：「法院就被告本
人之案件調查共同被告時，該共同被告準用有關人證之規定」，
該陳述係審判外陳述，高寶郎既未具結，亦未給予乙○○反詰問
機會，依同法第一百五十八條之三、第一百五十九條規定，不得
作為證據，又剝奪乙○○之反詰問權，欠缺真實之保證，判決違
背法令。(二)、高寶郎於第一審審判時，以證人身分結證稱：「（
乙○○參與哪一階段製造毒品？）他有到第一階段工寮去，但是
沒有共同參與製造毒品」；「 (乙○○是否知道你在該處作何事
？）我不知道」。高寶郎此項證言，僅能證明乙○○曾於民國九
十三年十月十八日、十九日至第一階段工寮，客觀上縱有幫忙搬
運製造毒品原料之行為，但主觀上對於高寶郎製造毒品一事，並
不知情。原判決就此有利於乙○○之證據，不予採納，亦未敘述
不予採納之理由，有判決不備理由之違背法令等語。
惟查：(一)、被告以外之人於檢察事務官、司法警察官或司法警察
調查中所為之陳述，與審判中不符時，其先前之陳述具有較可信
之特別情況，且為證明犯罪事實存否所必要者，得為證據，刑事
訴訟法第一百五十九條之二定有明文。關於高寶郎於警詢之陳述
，原判決已於證據能力論述中敘明符合該條傳聞例外得為證據之
理由，核無不合。又刑法第一百六十八條規定，須證人於執行審
判職務之公署審判時或於檢察官偵查時，於案情有重要關係之事
項，供前或供後具結，而為虛偽陳述，始該當於偽證罪，在司法
警察（官）詢問時並無應命證人具結之規定，縱於詢問時所為具
結，並不該當於偽證罪，無保證據實陳述之效力，不生任何法律
上意義；司法警察機關踐行詢問程序，僅在調查被告犯罪嫌疑之
有無，尚屬偵查階段，如給予被告質問證人之機會，對於判斷證
人證言之憑信性，固有增益，然有無必要，由偵查機關決定，此
與被告在審判上之反詰問權，尚有不同，不因未使被告與證人對
質，即認證言欠缺證據能力。乙○○上訴意旨(一)所指各節，純屬
法律上之誤解。(二)、乙○○有原判決事實欄所載之犯行，原判決
係依憑：乙○○在警詢時所為「多次受高寶郎指示，搬運化學物
料、製作工具等物進入無人山區，且在高寶郎製造甲基安非他命
時，在旁協助」等情、在偵訊時所為「高寶郎曾告知我搬運之物
品為甲基安非他命原料」之自白、高寶郎有「製造本件第二級毒
品甲基安非他命」之事實，並有原判決附表1.2.所示之物扣案，
資為依據。原審本於事實審職權，綜合推論，於判決理由敘明乙
○○所為不知情之辯解，委無可採，核不違背經驗法則及論理法
則。乙○○上訴意旨(二)重為事實之爭辯，不足作為第三審上訴之
適法理由。(三)、綜上，乙○○之上訴為違背法律上之程式，應予
駁回。
二、甲○○部分：
查第三審上訴書狀，應敘述上訴之理由，其未敘述者，得於提起
上訴後十日內補提理由書於原審法院，已逾上述期間，而於第三
審法院未判決前仍未提出上訴理由書狀者，第三審法院應以判決
駁回之，刑事訴訟法第三百八十二條第一項、第三百九十五條後
段規定甚明。本件上訴人甲○○因違反毒品危害防制條例（幫助
製造第二級毒品）案件，不服原審判決，於九十五年六月二十七
日提起上訴，並未敘述理由，迄今逾期已久，於本院未判決前仍
未提出，依上開規定，其上訴自非合法，應予駁回。
據上論結，應依刑事訴訟法第三百九十五條，判決如主文。
中    華    民    國  九十八  年    二    月  二十六  日
                      最高法院刑事第五庭
                          審判長法官  陳  正  庸
                                法官  賴  忠  星
                                法官  林  秀  夫
                                法官  宋      祺
                                法官  陳  祐  治
      本件正本證明與原本無異
                                      書  記  官
中    華    民    國  九十八  年    三    月    四    日
                                                      v


司法院資訊處製作；財團法人民間司法改革基金會備份。
